【裁判字號】    97,交上訴,179
【裁判日期】    970403
【裁判案由】    公共危險
【裁判全文】
臺灣高等法院臺中分院刑事判決       97年度交上訴字第179號
上  訴  人
即  被  告  乙○○
選任辯護人  錢炳村律師
上列上訴人因公共危險案件，不服臺灣臺中地方法院96年度交訴
字第169號中華民國96年9月27日第一審判決（起訴案號：臺灣臺
中地方法院檢察署96年度偵字第7399號），提起上訴，本院判決
如下：
    主  文
上訴駁回。
    犯罪事實
一、乙○○於民國96年1月8日，駕駛車號6580─NR號自用小客車
    ，沿臺中巿西屯區○○路由北往南方向行使，於同日中午12
    時許，行經臺中巿西屯區○○路3段111號前，欲往右變換車
    道駛至路邊停車時，本應注意變換車道時，應讓直行車先行
    ，並注意安全距離，而當時為晴天、日間自然光線、視距良
    好，並無不能注意之情事，竟冒然往右方變換車道，致其駕
    駛之自小客車右側車身與同向行駛於右側由丁○○騎乘之車
    號SQY─743號輕型機車發生碰撞，丁○○因而人車倒地，受
    有左側膝部疼痛等傷害（過失傷害部分業經撤回告訴，經原
    審判決公訴不受理確定）。詎乙○○於車禍肇事致人受傷後
    ，僅下車將丁○○及其機車扶起，並未聯絡救護車前來施予
    救援，亦未報警處理，反基於肇事逃逸之犯意，逕自駕駛上
    開自小客車逃離現場，因丁○○趁機記下肇事車輛車號，而
    為警循線查獲。
二、案經丁○○訴由台中市警察局第六分局報請台灣台中地方法
    院檢察署檢察官偵查起訴。
    理    由
一、按被告以外之人於審判外之陳述雖不符刑事訴訟法第 159條
    之1至之4等 4條之規定，而經當事人於審判程序同意作為證
    據，法院審酌該言詞陳述或書面陳述作成時之情況，認為適
    當者，亦得為證據；又當事人、代理人或辯護人於法院調查
    證據時，知有刑事訴訟法第159條第1項不得為證據之情形，
    而未於言詞辯論終結前聲明異議者，視為有前項之同意，同
    法第159條之5定有明文。本件台中榮民總醫院診斷證明書、
    車籍資料查詢畫面、道路交通事故現場圖、道路交通事故調
    查報告表等，均係被告以外之人審判外之書面陳述，經本院
    審理時予以提示並告以要旨，檢察官、被告及其選任辯護人
    均未於本案言詞辯論終結前對上開書面陳述之證據能力表示
    異議，依上開規定，已擬制同意上開證據均有證據能力；本
    院復審酌上開證據作成時，並無不當取得或有何瑕疵之情形
    ，認以之作為本案之證據亦屬適當，是上開證據依刑事訴訟
    法第159條之5規定，均有證據能力。
二、訊據被告乙○○固坦承於上開時、地，駕駛自小客車與告訴
    人丁○○發生車禍事故，致丁○○受傷，其未在事故現場施
    予救助即行離去等事實不諱，然矢否否認有肇事逃逸之犯行
    ，辯稱：當天發生擦撞後，伊有下車將告訴人扶起，也有給
    告訴人一張名片，是告訴人人告訴伊說，她會跟伊聯絡，伊
    係經告訴人同意後才離開現場，並無肇事逃逸之犯行云云。
二、經查：
  (一)被告與告訴人確有於上開時、地發生車禍，告訴人並因而受
    有左側膝部疼痛等傷害，除據被告坦承在卷外（見原審卷第
    21、57頁），核與證人即告訴人丁○○於原審結證之情節相
    符（見原審卷第33、34頁），並有道路交通事故現場圖、道
    路交通事故調查報告表、現場照片、及行政院國軍退除役官
    兵輔導委員會台中榮民總醫院之診斷證明書在卷可查（見警
    卷第10、14至18、23至27頁），此部分之事實應堪認定。
  (二)又被告確有肇事逃逸之犯行，亦據證人丁○○於 96年8月16
    日原審時結證稱：「我於文心路風尚咖啡館前發生車禍，被
    告開車撞到我，他有下車，我被機車壓到，他有幫我將機車
    扶起來，我告訴他說我的腳在流血，他聽完後就上車，我以
    為他是要將車停好，結果他將車駛離」、「我有記下被告的
    車牌號碼，另路旁的人也有幫我記下車牌號碼，我才告訴警
    察被告的車子號碼」、「我並沒有被告的名片，被告說他在
    警察局有拿名片出來，但我並沒有拿到．．，是我自己報警
    ，沒有叫救護車」、「被告將我扶起時，我有將褲子掀起來
    給他看傷口。被告沒有問我需要不需要叫救護車，也沒有告
    訴被告說不要緊、沒有關係，不用看醫生，我只有告訴被告
    說我的腳在流血」等語（見原審卷第33至35頁），核與證人
    即通知被告至警局製作筆錄之員警丙○○於原審證述：「由
    被害人所提供的車號，查到登記車主姓名及車主的電話，再
    以電話通知被告到案說明，被害人除提供車號外，並無提供
    嫌疑人之其他資料供查證」等情相符（見原審卷第53、54頁
    ）、於本院證稱：「（問：你如何找被告作筆錄？）我用警
    用電腦查詢車籍資料，然後依據車籍資料上的電話號碼通知
    被告，我按照車籍資料的電話打去，當時接電話的地方好像
    是補習班，由接電話人轉達通知被告。印象中接電話的人好
    像說被告是她的老闆，我打電話去時，跟接電話的人說我要
    找被告，接電話的人是一位女生，她說被告不在，我問她跟
    被告什麼關係，印象中她告訴我，被告是她的老闆」、「（
    問：你用哪支電話打的？）警用電話0000000000。我確實是
    根據車籍資料上面所列的資料去查，至於是打車籍資料上面
    所列的 0000000或是打電話去問當地管區警員才得知被告的
    電話號碼，我現在記不起來」、「（問：你在 1月14日製作
    證人丁○○筆錄？她有無提供你任何有關資料？）是。她完
    全沒有提供任何資料給我，我們特別注意這個問題，因為這
    個牽涉到有無肇事逃逸的問題」（見本院卷第40頁反面、第
    41頁)。查，丁○○業於96年6月21日，就本件車禍事故與被
    告達成和解，並於同年 7月11日具狀向原審撤回過失傷害部
    分之告訴，有和解書及撤回告訴狀在卷可參（見原審卷第11
    至14頁)，證人丁○○實無於96年8月16日原審審理時，再故
    意誣指被告之必要，況衡諸常情，若被告果有於下車察看之
    際，交付個人名片予丁○○，丁○○於報警追查犯罪嫌疑人
    之際，豈有不將可供查證被告個人資料之名片交予承辦員警
    之理，而須由警員大費周章，經由丁○○所提供之車牌號碼
    查詢車籍資料後，再輾轉循線查獲被告。雖丙○○警員就其
    係如何找到被告乙節，因時間過往，記憶模糊而無從詳細陳
    述，然就本案係其經由丁○○所提供之車籍資料，始查詢到
    被告等情，前後所證均相符合，自不能因其已忘記事情經過
    之部分細節，即全盤否認其所證之真實性，況丙○○警員與
    被告並無任何仇隙，衡情亦無故意攀陷被告之必要，丙○○
    警員所證應堪信為真實。本案事證已臻明確，被告上開所辯
    ，要屬卸責之詞，不足採信。
  (二)證人劉盛宥固於原審證稱：當天伊在被告車上，事故發生後
    ，伊有看到被告下車察看、攙扶被害人，且拿一張類似名片
    的東西給被害人等語（見原審卷第39至42頁），然被告於警
    詢即已自承：當時車上只有伊一人等語（見警卷第3頁)，且
    證人丁○○於原審亦證稱：「當時擦撞發生在白天，我看被
    告車子看得很清楚，我從車窗看進去，車內並無其他人，只
    有被告一人駕車而已」等語（見原審卷第36頁），足見劉盛
    宥於案發當日並未在上開肇事之自小客車內，其上開所證自
    不足作為有利於被告之認定。至被告之選任辯護人雖聲請調
    閱96年1月8日至同年月16日，有關被告所有之0000000000號
    行動電話之通聯紀錄，以查明警員有無在被告尚未製作警詢
    筆錄前，即有撥打該支電話與被告聯絡。查，姑不論依實務
    之審判經驗，一般於超過 6個月後即無法調得通話紀錄，縱
    警員有於被告製作警詢筆錄前，即曾撥打上開電話聯絡被告
    ，惟依證人丙○○警員上開所證：伊係透過多方查詢，始查
    得被告之聯絡電話等情，丙○○警員既已透過查詢之結果而
    得知被告之上開電話，其為找尋被告製作筆錄，自須撥打被
    告之上開電話，是縱丙○○警員於上開時間內曾與被告聯絡
    ，亦不足作為有利於被告之認定。本院認此部分調查證據之
    聲請，核與被告有無犯罪無涉，自無調查之必要，附此敘明
    。
三、核被告所為，係犯刑法第185條之4之駕車肇事致人傷害而逃
    逸罪。原審以被告罪證明確，適用刑法第185條之4，刑法施
    行法第1條之1之規定，予以論罪，並審酌被告肇事後，未及
    時將丁○○救護送醫，犯後猶一再否認犯行，並無悔意，其
    惡性非輕，然念及其業與丁○○達成和解，賠償損害，尚有
    解決問題之誠意等一切情狀，量處有期徒刑 8月，復以中華
    民國96年罪犯減刑條例業於96年7月4日公布，於同年月16日
    生效，本件被告之犯罪時間係在 96年4月24日以前，合於減
    刑條件，依該條例第2條第1項第3款規定，減其宣告刑2分之
    1，即有期徒刑4月，並依同條例第9條及刑法第41條第1項前
    段之規定諭知易科罰金之折算標準，認事用法並無不合，量
    刑亦屬妥適，被告上訴意旨猶執前詞否認犯罪，指摘原判決
    不當為無理由，應予駁回。
據上論結，應依刑事訴訟法第368條，判決如主文。
本案經檢察官甲○○到庭執行職務。
中    華    民    國    97    年    4     月    3    日
            刑事第十庭    審判長法  官  林  照  明
                                法  官  林  欽  章
                                法  官  蔡  名  曜
上列正本證明與原本無異。
如不服本判決應於收受送達後10日內向本院提出上訴狀，其未敘
述上訴之理由者並得於提起上訴後10日內向本院補提理由書（均
須按他造當事人之人數附繕本）。
                                書記官  劉  恒  宏
中    華    民    國    97    年    4     月    7     日
附錄論罪科刑法條
中華民國刑法第185條之4
駕駛動力交通工具肇事，致人死傷而逃逸者，處6月以上5年以下
有期徒刑。


司法院資訊處製作；財團法人民間司法改革基金會備份。
